臺灣臺南地方法院刑事判決
110年度訴字第1318號
公  訴  人  臺灣臺南地方檢察署檢察官
被      告  許佑陞（原名許瑞展）



選任辯護人  曾柏暠律師（法扶律師）

上列被告因違反毒品危害防制條例案件，經檢察官提起公訴（11
0年度偵字第23941號），本院判決如下：
    主    文
許佑陞犯販賣第二級毒品罪，累犯，處有期徒刑陸年。
未扣案之內附0000000000號SIM卡壹枚之行動電話機壹支、犯罪
所得新臺幣壹仟元均沒收，如全部或一部不能沒收或不宜執行沒
收時，均追徵其價額。
    判決要旨
本案根據證人的證詞，對照監聽譯文以及社會常情，認為被告確
實有販賣毒品的行為。並考量被告只是偶發的毒品販賣者，決定
酌減被告刑罰後量刑。
    事    實
許佑陞知道甲基安非他命是管制的毒品，法律規定不能販賣，仍
然於民國110年6月6日下午6時58分與許全利結束電話通話之後，
在台南市安南區長溪路3段405巷40弄的公園籃球場旁，販賣甲基
安非他命1小包給許全利，獲得新臺幣（下同）1,000元價金。
    理    由
一、證據能力的說明：
  1.證人許全利在警局作的筆錄，是審判外的言語陳述，既然被
    告方面反對具有證據能力，本院認為沒有證據能力，不能作
    為本案判斷被告是否成立犯罪的證據。
  2.通訊保障及監察法第18條之1第1項規定「依第5條、第6條或
    第7條規定執行通訊監察，取得其他案件之內容者，不得作
    為證據。但於發現後7日內補行陳報法院，並經法院審查認
    可該案件與實施通訊監察之案件具有關連性或為第5條第1項
    所列各款之罪者，不在此限。」本案是警察機關依法院的授
    權，監聽證人許全利的0000000000號行動電話門號，意外錄
    到許全利於110年6月6日疑似向被告購買毒品的對話（警卷1
    2、16頁），法律上稱為「另案監聽」獲得的證據。而警察
    機關也依據上述規定，在發現後7日內向核准監聽的法官報
    告且經過認可（警卷33頁），因此當天警察監聽許全利而錄
    到的對話內容，應有證據能力。
　　　　
二、被告方面的辯解：
　1.被告：「交給許全利的甲基安非他命我是要請他的，當天我
    剛好身上不方便，所以跟他借款1,000元，打算用來過到領
    錢的日子」。　　　
　2.辯護要旨：
　　①被告與許全利於110年6月6日電話中的監聽譯文，並沒有明
      示購買甲基安非他命的內容，難以證明被告販賣毒品。
　　②本案除了證人許全利的證詞之外，並無其他證據足以佐證
      被告有販賣毒品的事實，所以被告應該只成立持有第二級
      毒品罪。
　　　
三、基礎事實：
  1.根據被告與證人許全利一致的說詞（本院卷111、165-166頁
    ），以及被告與許全利於110年6月6日下午6時51-58分的電
    話監聽譯文（警卷17頁），可知被告與許全利的確於起訴書
    所記載的時間地點見面後，由被告交付許全利1小包甲基安
    非他命，並收受許全利所交付的1,000元。
  2.本院將以這個事實為基礎，根據證據判斷被告交付甲基安非
    他命的原因，究竟是因為販賣，還是單純贈送後借款。
　　
四、本院的看法：
　1.被告的說詞一變再變：
　　被告在回答事實過程中，有以下幾種版本：
　　①110年9月13日警局第一次：我用2,000元向許全利「買」一
      小袋安非他命（警卷第7頁）。
　　②110年9月13日警局第二次：當時不是交易安非他命，而是
      許全利向我借錢，並在見面後拿2,000元借他，沒有交易
      毒品（警卷11-12頁）。
　　③110年9月13日地檢署第一次：我向許全利買2,000元甲基安
      非他命（偵卷54頁）。
　　④110年10月27日警局第三次：當時通話中，許全利有說要毒
      品，所以我就拿了安非他命1包毒品過去（送）給他，然
      後順便向他借了1,000元（警卷17頁）。
　　⑤110年11月25日地檢署第二次：「我有拿甲基安非他命給他
      （許全利），但錢的部分是我私人向他借的」（偵卷64頁
      ）。
　　⑥經由上述記錄，可以知道被告在案發之後，前後說出三種
      版本，分別是：⑴被告用2,000元向許全利買甲基安非他命
      、⑵許全利向被告借2,000元現金（並無毒品交付）、⑶被
      告贈送許全利1小包甲基安非他命，再向許全利借款1,000
      元。這種說詞反覆的情形，足以認為被告說的話不能輕易
      採信。
　2.監聽內容：
　　①被告與許全利在110年6月6日當天的第一通電話，是在18時
      41分，由許全利撥打給被告，內容是：
　　　許全利：喂~你那邊有嗎？
      被  告：恩~怎樣？
      許全利：你那邊現在有嗎？
      被  告：什麼？
      許全利：你現在…甘有？
      被  告：怎樣？
      被  告：有阿~怎樣？~~有阿
      許全利：拿3000來啦
      被  告：靠北，我這邊不夠
      許全利：你那邊有多少？
      被  告：恩…散的剩…
      許全利：怎樣？多少啊？
      被  告：2阿~2…2，散的都2
      許全利：恩~那有夠嗎？
      被  告：靠北，不夠你要的，還是不要？現在也沒有…
      許全利：現在下雨
      被  告：什麼？
      許全利：你在你家喔？
      被  告：恩
      許全利：你來我家這阿
      被  告：靠北…要怎樣？
      許全利：2阿
      被  告：你現在要嗎？
      許全利：恩啦
      被  告：你....（髒話）
      許全利：我跟你說真的，你是？
      被  告：靠腰勒，現在嗎？
      許全利：恩啦
      被  告：好啦（警卷16頁）。
　　②依照被告的講法，當天電話中是許全利詢問他身上「有沒
      有安非他命」（本院卷111頁）。因此，許全利在電話中
      提出他的需求數量是「3,000」，而被告說不夠，只有「
      散裝的2」。上述通話中出現的數字應該是金額，也就是
      許全利詢問被告身上有沒有3,000元數量的甲基安非他命
      ？而被告回答他當時只有2,000元數量而已。
　3.許全利的證詞：
　　證人許全利在地檢署和法院，都明確指證：上述電話通話內
    容，是我詢問被告手上有沒有3,000元數量的甲基安非他命
    ，被告在電話中說只剩下「2」，也就是2,000元的數量，但
    見面之後，我看了認為也不到2,000元的數量，於是只買了1
    ,000元（偵卷40頁、本院卷167-169頁）。並且在法院強調
    ：「（我付完錢）對，我走開了，他還叫我，問說我身上有
    沒有錢可以借他，我說我哪有錢借給你」（本院卷171頁）
    。也就是說，證人許全利明確證實他交給被告的1,000元，
    是買受甲基安非他命的價金，而不是出借被告的款項。
　4.證據分析：
　　①被告與證人許全利一致說明上述通話，一開始是許全利去
      電詢問被告手上有無甲基安非他命可以交付。而證人許全
      利關於兩人見面「前」的證詞，和譯文呈現的情形完全吻
      合。至於見面「後」由3,000或2,000元，轉變為1,000元
      的過程，雖然無法從譯文中得到佐證，但被告也認同見面
      後收了許全利交付的1,000元。因此，可以認為證人許全
      利的證詞，分別獲得上述監聽譯文以及被告陳述的佐證補
      強。辯護人認為許全利的證詞沒有補強證據佐證，並不實
      在。
　　②反觀被告關於「贈送甲基安非他命」以及「借款1,000元」
      的辯解，除了無法由譯文獲得佐證之外，也被證人許全利
      明確否認。況且，如果被告打算把手上的甲基安非他命「
      送」給許全利，他理應在電話中明白表達免費提供的意思
      ，而不是在電話中告知許全利他手上還有「多少金額的毒
      品數量」。最後，被告若有借款的需求，依一般情形應該
      在見面前的電話中提出請求，以確保許全利攜帶款項前來
      出借，而不是見面後突然提出要求。
　　③根據被告與證人許全利一致的陳述，在本案之前的110年4
      月24日，被告曾向許全利買受1,000元的甲基安非他命（
      警卷第7、26頁）。依通常情況，如果被告需要甲基安非
      他命時必須向許全利購買，許全利需要甲基安非他命時，
      被告豈有可能免費贈送之後再向許全利借錢。
　　④綜合上述比較分析之後，本院認為證人許全利在地檢署及
      法院提出的證詞，符合其他事證與一般常情，可以採信。
      至於被告一再反覆後的辯解，除了沒有其他證據可以佐證
      之外，也違背一般人的生活經驗，本院認為並非實情。因
      此，本院認為被告在上述時間地點，出售1,000元甲基安
      非他命給許全利的行為，已經獲得充分證明。
　　　
五、論罪：
　1.證人許全利在法院作證時，承認他在110年4月24日販售甲基
    安非他命給被告「有獲得重量差的利潤」，且他和被告雖然
    很早就認識，但「之前是朋友，剛好是要買東西才遇到」（
    本院卷174頁）。相同的道理，若沒有利益，被告不會冒著
    被判重刑的風險販售甲基安非他命給「並非現在的好朋友（
    之前的朋友）」許全利。所以，本院認為此次交易被告也有
    獲得利潤。
　2.甲基安非他命是毒品危害防制條例規定的第二級毒品，被告
    販賣甲基安非他命給許全利，且獲得利潤，他的行為構成了
    毒品危害防制條例第4條第2項的販賣第二級毒品罪。
　
六、關於加重及減輕事項：
  1.累犯加重：
　  ①最高法院大法庭基於舉證責任分配的基本道理，作成110年
      度台上大字第5660號裁定，認為「被告構成累犯之事實及
      應加重其刑之事項，均應由檢察官主張並具體指出證明之
      方法後，經法院踐行調查、辯論程序，方得作為論以累犯
      及是否加重其刑之裁判基礎」。但哪些證據足以證明累犯
      事項，是事實審法院，也就是地方法院和高等法院的權責
      ，不是法律審法院（最高法院）可以「事先」具體指導的
      事情。因此，本案依據哪些證據，判斷被告有無應該依照
      累犯規定加重處罰的情形，應該由本院獨立判斷。
　  ②根據前科表的記載，被告過往因為毒品等案，被法院判處
      合併執行有期徒刑1年，且在本案發生前的107年9月18日
      執行完畢。他在前案執行完畢之後，5年之內又故意再犯
      與毒品有關的本案罪名，符合刑法第47條第1項「受徒刑
      之執行完畢，或一部之執行而赦免後，五年以內故意再犯
      有期徒刑以上之罪者，為累犯，加重本刑至二分之一。」
      的規定，除販賣第二毒品罪的無期徒刑部分不能再加重外
      ，其餘部分應該依照這個規定，加重刑罰。
   2.刑法第59條減輕：
　　 根據前科表的紀錄，被告過往與毒品有關的行為，都是施
     用第二級毒品，從來都沒有販賣毒品的前科。本案從監聽
     譯文的記載可知，比較常販賣毒品的人，反而是警察監聽
     的對象，也就是在本案向被告購買甲基安非他命的許全利
     ，而不是被告。因此，本院有理由相信，被告只是偶發性
     的販賣行為人，而不是經常藉由販賣甲基安非他命，獲得
     購買毒品資金的販售者。對這種偶發性販賣者而言，判處
     販賣第二級毒品罪的最輕刑罰「有期徒刑10年」，本院認
     為實在過重，因此決定在依累犯的規定加重處罰之後，再
     以刑法第59條的規定，減輕被告的刑罰。
　　 
七、量刑：
　1.毒品的特性就是非常容易成癮，而且嚴重戕害施用者的身體
    健康，所以販賣散布毒品的行為，對於社會的危害程度非常
    鉅大，因此法律針對毒品的散布行為（販賣、轉讓），都制
    定非常重的處罰。在個案上，被告這種販賣毒品的行為，自
    然也不應該量處太輕的刑罰。
　2.依照前科表的記載，被告在本案犯罪前有多次施用毒品的前
    科，雖然並非守法的公民，但可以知道是個飽受毒品戕害身
    心的人，可是被告從偵查時起就編造各種辯解試圖脫罪，不
    能認為勇於承認自己的錯誤犯罪後態度良好。
　3.在上述基礎上，本院又考量本案毒品交易的數量，以及被告
    的工作、教育程度與生活狀況等一切情形，決定判處有期徒
    刑6年。
　　
八、沒收：
  1.監聽譯文顯示，被告使用內含0000000000門號SIM卡的行動
    電話，是他和許全利聯絡買賣事項的工具，雖然並未扣案，
    仍然應該根據毒品危害防制條例第19條第1項的規定加以沒
    收。
  2.被告收到的價金1,000元，雖然也沒有扣案，還是必須依據
    刑法第38條之1第1項前段的規定宣告沒收。
  3.上述行動電話和價金，若全部或一部不能沒收或不宜執行沒
    收時，都應該依刑法第38條之1第3項的規定從被告的財產扣
    抵，以避免他因為犯罪而獲利或繼續保有犯罪工具。
　　
依照以上說明，本院依據刑事訴訟法第299條第1項前段，判處被
告主文欄所記載的刑罰。
本案經檢察官粟威穆提起公訴、檢察官黃信勇到庭執行職務。

中    華    民    國   111    年    5     月    20    日
                    刑事第十庭  審判長法  官  劉怡孜
                                      法  官  潘明彥
                                      法  官  陳欽賢

以上正本證明與原本無異。
如不服本判決應於收受本判後20日內向本院提出上訴書狀，並應
敘述具體理由。其未敘述上訴理由者，應於上訴期間屆滿後20日
內向本院補提理由書狀（均須按他造當事人之人數附繕本）「切
勿逕送上級法院」。
  　　　　　　　　　　　　　      　　書記官　劉庭君
中　　華　　民　　國　　111 　年　　5 　　月　　20　　日
附錄本案論罪科刑法條全文：
毒品危害防制條例第4條第2項
製造、運輸、販賣第二級毒品者，處無期徒刑或 10 年以上有期
徒刑，得併科新臺幣 1 千 5 百萬元以下罰金。